臺灣板橋地方法院刑事判決　　　　　　 96年度訴緝字第243號
公　訴　人　臺灣板橋地方法院檢察署檢察官
被　　　告　甲○○
　　　　　　　　　　（另案於臺灣臺北監獄臺北分監執行）
上列被告因違反毒品危害防制條例等案件，經檢察官提起公訴（
94年度毒偵字第1874號、94年度偵字第5265號、96年度毒偵字第
1904號、96年度偵字第5124號），本院依簡式審判程序，判決如
下：
    主  文
甲○○犯如附表二所示之罪，各處如附表二所示之宣告刑，均減
刑，詳如附表二所示之減刑；應執行有期徒刑壹年壹月，如易科
罰金，以銀元佰元即新臺幣玖佰元折算壹日，扣案之海洛因貳
包（合計淨重壹點玖肆公克）均沒收銷燬之，包裝上開海洛因之
外包裝袋貳只、殘渣袋壹只、提撥管壹支及如附表一所示偽造之
「凌志羽」之署押、「張名志」之署押均沒收。
    事  實
一、甲○○：於民國92年間，因施用毒品案件，經本院以92年度
    毒聲字第1498號裁定送觀察、勒戒後，認無繼續施用毒品傾
    向，於92年6 月19日執行完畢釋放出所，復經臺灣板橋地方
    法院檢察署檢察官以92年度毒偵字第1484號為不起訴處分確
    定；又於91、93年間，因竊盜案件，經臺灣高等法院以91年
    度上訴字第2984號、93年度上訴字第171 號判決分別判處有
    期徒刑7 月、1 年確定；再因偽造文書案件，經本院以91年
    度訴字第1669號、93年度簡字第1081號判決分別判處有期徒
    刑3 月、3 月確定，前開所示之數罪刑，復經本院以93年度
    聲字第1195號裁定定應執行有期徒刑1 年10月確定，現送監
    執行中。詎其猶不知悔改，猶分別為下列行為：
  (一)於上開觀察、勒戒執行完畢釋放後5 年內，甲○○復基於施
    用第二級毒品甲基安非他命（起訴書誤繕為安非他命）之犯
    意，於93年8 月6 日晚間某時許，在宜蘭縣羅東鎮之某賓館
    內，將第二級毒品甲基安非他命置於玻璃球上，用火燒烤吸
    聞所生煙霧之方式，施用第二級毒品甲基安非他命1 次；旋
    於93年8 月7 日13時20分許，在宜蘭縣羅東鎮○○○路326
    號之威妮斯汽車旅館內為警查獲，並扣得其所有而供其施用
    第二級毒品所用之殘渣袋1 只個及提撥管1 支，且經採集其
    尿液送驗。
  (二)詎甲○○為警查獲後，為避免遭警員發覺其真實身分，竟另
    行起意，基於偽造署押之犯意，冒用「凌志羽」之名義應訊
    ，於93年8 月7 日晚間、同年月8 日上午，在宜蘭縣警察局
    羅東分局開羅派出所，接續在如附表一編號1 至4 所示之文
    件上，偽造如附表一編號1 至4 所示之「凌志羽」之簽名及
    指印，足以生損害於警察機關偵辦刑事案件之正確性及凌志
    羽本人。
  (三)甲○○於上開觀察、勒戒執行完畢釋放後5 年內，復基於施
    用第一級毒品海洛因之犯意，於95年11月7 日晚間某時許，
    在臺北縣三重市某不詳友人之住處，將第一級毒品海洛因摻
    入香菸內點燃吸食之方式，施用第一級毒品海洛因1 次；旋
    於同年月8 日18時許（追加起訴書誤繕為該18時30分許），
    為警在臺北縣三重市○○路10號6 樓之1 查獲，並扣得其所
    有而供其施用第一級毒品所用之海洛因2 包（合計淨重1.94
    公克，起訴書誤繕為2 公克），且經採集其尿液送驗。
  (四)詎甲○○於上開(三)所示之為警查獲後，又為避免遭警員發覺
    其真實身分，再度另行起意，而基於偽造署押之犯意，冒用
    「張名志」之名義應訊，於95年11月8 日晚間、同年月9 日
    上午，在臺北縣政府警察局三重分局、臺灣板橋地方法院檢
    察署第101 偵查庭，接續在如附表一編號5 至12所示之文件
    上，偽造如附表一編號5 至12所示之「張名志」之簽名及指
    印，足以生損害於警察機關偵辦刑事案件之正確性及張名志
    本人。
二、案經宜蘭縣警察局羅東分局報請臺灣宜蘭地方法院檢察署呈
    請臺灣高等法院檢察署令轉臺灣臺北地方法院檢察署，再呈
    請臺灣高等法院檢察署令轉臺灣板橋地方法院檢察署檢察官
    偵查起訴，暨臺北縣政府警察局三重分局報請移送臺灣板橋
    地方法院檢察署檢察官偵查後追加起訴。
    理  由
一、本案被告甲○○所犯係死刑、無期徒刑、最輕本刑為3 年以
    上有期徒刑或高等法院管轄第一審案件以外之罪，其於準備
    程序中就被訴事實為有罪之陳述，經本院告知簡式審判程序
    之旨，並聽取公訴人、被告之意見後，經合議庭裁定由受命
    法官獨任進行簡式審判程序，合先敘明。
二、上揭犯罪事實，業據被告於本院審理時坦承不諱，且被告先
    後2 次為警查獲後所排放之尿液，經採樣分別送請慈濟大學
    濫用藥物檢驗中心、臺灣檢驗科技股份有限公司，先以EIA
    酵素免疫分析法初步檢驗，再以GC/MS 氣相層析質譜儀法確
    認檢驗，分別呈甲基安非他命及鴉片類（嗎啡）陽性反應之
    情，有慈濟大學濫用藥物檢驗中心93年8 月20日慈濟字第93
    082005之3 號函暨濫用藥物檢驗申請檢驗總表、臺灣檢驗科
    技股份有限公司95年11月24日濫用尿液藥物檢驗報告各1 紙
    在卷足參，此外，並有被告所有而供其施用第二級毒品所用
    之殘渣袋1 只、提撥管1 支及施用第一級毒品所用之海洛因
    2 包（合計淨重1.94公克）扣案可資佐憑，而扣案之前開海
    洛因經送請法務部調查局鑑定，確含第一級毒品海洛因成分
    、合計淨重1.94公克之情，有該局95年12月17日調科壹字第
    09523048280 號鑑定書1 紙佐卷可考；另被告冒名應訊部分
    ，亦經證人即被害人凌志羽、張名志於偵查中證述明確，並
    有如附表一所示之文件、內政部警政署刑事警察局93年11月
    2 日刑紋字第0930217667號、96年2 月2 日刑紋字第196001
    8167號鑑驗書各1 紙在卷可佐，足認被告自白與事實相符。
    再被告有如事實欄一前段所示之觀察、勒戒執行完畢之情，
    有臺灣高等法院被告前案紀錄表在卷可佐，顯見其係於上開
    強制戒治執行完畢釋放後，5 年內再犯施用第一、二級毒品
    之罪甚明。本案事證明確，被告犯行堪以認定，應依法論科
    。
四、論罪科刑：
  (一)查海洛因、甲基安非他命係毒品危害防制條例第2 條第2 項
    第1 款、第2 款所稱之第一、二級毒品。核被告施用第二級
    毒品甲基安非他命、第一級毒品海洛因之行為，係犯同條例
    第10條第2 項之施用第二級毒品罪及同條第1 項之施用第一
    級毒品罪；被告冒名應訊部分，係犯二次刑法第217 條第1
    項之偽造署押罪。
  (二)其施用第一、二級毒品前後，分別持有第一、二級毒品之低
    度行為，皆為施用之高度行為所吸收，均不另論罪。再被告
    為警查獲後所排放之尿液，就第二級毒品部分，經檢驗係呈
    甲基安非他命陽性反應（已如前述），可知被告所施用之第
    二級毒品乃係甲基安非他命，而非安非他命，檢察官認被告
    係施用安非他命，尚有誤會，應予更正。
  (三)被告冒用「凌志羽」、「張名志」之名義應訊，先後在如附
    表一所示之文件上偽造「凌志羽」、「張名志」之署押（含
    簽名及捺指印），時間均接續，每次偽造舉動之獨立性均極
    為薄弱，依一般社會觀念難以強行分離，顯係基於單一犯意
    接續所為，侵害同一法益，皆為接續犯，各屬單純一罪。
  (四)又追加起訴書雖未敘及被告在如附表一編號10之指紋卡片上
    偽造「張名志」署押之犯行，然此部分事實與追加起訴之偽
    造署押犯行事實為單純一罪，有實質上一罪關係，為起訴效
    力所及，且經本院當庭擴張此部分犯罪事實，本院自應併予
    審究。至檢察官於追加起訴書上誤載被告尚於暫收訴訟案款
    臨時收據、採尿瓶封緘上偽造「張名志」之署押，然該紙暫
    收訴訟案款臨時收據上有關「張名志」之記載，並非被告所
    書寫，而係臺灣板橋地方法院檢察署法警所書寫之情，業據
    被告供明在卷，至採尿瓶封緘則未扣案，無從證明被告有無
    在其上偽造署押，此部分尚有誤會，並經蒞庭檢察官當庭更
    正。另檢察官就冒用「凌志羽」名義應訊部分，於起訴事實
    僅敘明被告偽造「凌志羽」之署押應訊，並未記載被告行使
    何種偽造私文書，且按所謂文書，乃用以表示一定之意思，
    作為證明法律關係或法律事實，足以發生一定之法律效果者
    ，始足當之。而觀諸附表一編號1 至4 所示之文件，可知被
    告並無表示其有製作何種文書之意思及曾為何項之意思表示
    ，自難成立行使偽造私文書罪，僅屬單純偽造署押之行為，
    是檢察官論罪法條誤引刑法第216 條、第210 條之行使偽造
    私文書罪名，尚有誤會，附此敘明。
  (五)再被告所犯上開四罪間，犯意各別，罪名互異，應分論併罰
    。
  (六)爰審酌被告前因施用毒品，獲得不起訴處分之寬典，且有如
    事實欄一之前段所示之前科紀錄，素行不佳，仍無法戒絕毒
    癮，再次漠視法令禁制而犯罪，惟其施用毒品所生危害，實
    以自戕身心健康為主，對於他人生命、身體、財產等法益，
    尚無明顯而重大之實害，又被告冒用他人之名義應訊，影響
    司法機關之調查及他人權益，暨被告犯罪動機、目的、手段
    、犯罪後坦承犯行等一切情狀，分別量處如主文所示之刑，
    以示懲儆。
  (七)按行為後法律有變更者，適用行為時之法律。但行為後之法
    律有利於行為人者，適用最有利於行為人之法律，刑法第2
    條第1 項定有明文（刑法第2 條係規範行為後法律變更所生
    新舊法律比較適用之準據法，是刑法第2 條本身雖經修正，
    但該條文既屬適用法律之準據法，本身尚無比較新舊法之問
    題，應逕適用裁判時之刑法第2 條規定以決定適用之刑罰法
    律）。查被告就事實欄一之(一)所示施用第二級毒品、(二)所示
    冒用「凌志羽」名義應訊而偽造署押等行為後，刑法第41條
    有關易科罰金之折算標準之規定，業於94年2 月2 日修正公
    布，自95年7 月1 日起施行，而此乃屬科刑規範事項之變更
    ，其折算標準為裁判時所應諭知，自有就新舊法規定比較之
    必要。行為時即修正前刑法第41條第1 項前段規定：「犯最
    重本刑為5 年以下有期徒刑以下之刑之罪，而受6 個月以下
    有期徒刑或拘役之宣告，因身體、教育、職業、家庭之關係
    或其他正當事由，執行顯有困難者，得以1 元以上3 元以下
    折算1 日，易科罰金」，而被告行為時之易科罰金折算標準
    ，依修正前罰金罰鍰提高標準條例第2 條前段（現已刪除）
    規定，就其原定數額提高為100 倍折算1 日，則被告行為時
    之易科罰金折算標準，應以銀元300 元折算1 日，經折算為
    新臺幣後，應係以新臺幣900 元折算為1 日。裁判時即修正
    後刑法第41條第1 項前段則規定：「犯最重本刑為5 年以下
    有期徒刑以下之刑之罪，而受6 個月以下有期徒刑或拘役之
    宣告者，得以新臺幣1,000 元、2,000 元或3,000 元折算1
    日，易科罰金」，比較修正前、後之易科罰金折算標準，以
    行為時即修正前之規定，較有利於被告，依刑法第2 條第1
    項前段之規定，應適用修正前刑法第41條第1 項前段、修正
    前罰金罰鍰提高標準條例第2 條前段之規定，諭知易科罰金
    之折算標準，以示懲儆。
五、沒收部分：
  (一)扣案之殘渣袋1 只、提撥管1 支，均係被告所有而供其施用
    第二級毒品所用之物，業據被告供明在卷，併依該部分罪刑
    所適用之法律即修正前刑法第38條第1 項第2 款之規定，宣
    告沒收。
  (二)扣案之海洛因2 包（合計淨重1.94公克，起訴書誤繕為2 公
    克），係查獲之第一級毒品，不問是否屬於被告所有，應依
    毒品危害防制條例第18條第1 項前段之規定，沒收銷燬之。
    又包裝上開海洛因之外包裝袋2 只（並非不可與毒品分離，
    係用於包裹毒品，防止其裸露、潮濕，便於攜帶施用），係
    被告所有而供其施用第一級毒品所用之物，業據被告供明在
    卷，併依此部分主刑所適用之法律即（裁判時）刑法第38條
    第1 項第2 款之規定，宣告沒收。
  (三)又如附表一所示偽造之「凌志羽」、「張名志」之署押（含
    簽名及指印），均係偽造之署押，不問屬於被告與否，均應
    依刑法第219 條之規定宣告沒收。至該署押所屬之文件本身
    ，並非被告所有之物，自無併予宣告沒收之必要，附此指明
    。
六、減刑部分：
    又被告行為後，中華民國96年罪犯減刑條例於96年7 月4 日
    制定公布，並自96年7 月16日施行，而按犯罪在中華民國96
    年4 月24日以前者，除本條例另有規定外，依下列規定減刑
    ：一、死刑減為無期徒刑。二、無期徒刑減為有期徒刑二十
    年。三、有期徒刑、拘役或罰金，減其刑期或金額二分之一
    。又依本條例應減刑之罪，未經判決確定者，於裁判時，減
    其宣告刑。依前項規定裁判時，應於判決主文同時諭知其宣
    告刑及減得之刑。再犯最重本刑為五年以下有期徒刑以下之
    刑之罪，依本條例規定減為六月以下有期徒刑、拘役者，應
    於為減刑裁判時，併諭知易科罰金折算之標準，中華民國96
    年罪犯減刑條例第2 條第1 項、第7 條、第9 條分別定有明
    文。查被告上開所犯之施用第一、二級毒品罪、二次偽造署
    押罪，經本院分別判處如附表二所示之宣告刑等情（詳見前
    述），均核與中華民國96年罪犯減刑條例第2 條第1 項第3
    款規定相符，爰均減其宣告刑二分之一，並分別依各該罪刑
    所適用之法律（就附表二編號1 、2 所示部分，依修正前刑
    法第41條第1 項前段、修正前罰金罰鍰提高標準條例第2條
    之規定；就附表編號3 、4 所示部分，依〈修正後〉刑法第
    41條第1 項前段之規定），諭知易科罰金之折算標準；再就
    刑法第51條第5 款部分，經比較新舊法後，依刑法第2 條第
    1 項前段之規定，適用較有利於被告之修正前刑法第51條第
    5 款之規定，合併定其應執行刑，並依刑法施行法第3 條之
    1 第3 項之項定，依修正前刑法第41條第1 項前段、修正前
    罰金罰鍰提高標準條例第2 條之規定，諭知易科罰金之折算
    標準。
據上論斷，應依刑事訴訟法273 條之1 第1 項、第299 條第1 項
前段，毒品危害防制條例第10條第1 項、第2 項、第18條第1 項
前段，刑法第2 條第1 項前段、第11條前段、第217 條第1 項、
第41條第1 項前段、第38條第1 項第2 款、第219 條，修正前刑
法第41條第1 項前段、第51條第5 款、第38條第1 項第2 款，修
正前罰金罰鍰提高標準條例第2 條前段，現行法規所定貨幣單位
折算新臺幣條例第2 條，中華民國96年罪犯減刑條例第2 條第1
項、第7 條、第9 條，刑法施行法第3 條之1 第3 項，判決如主
文。
本案經檢察官王家春到庭執行職務。
中　　華　　民　　國　　96　　年　　11　　月　　5 　　日
                  刑事第十九庭  法　官  鄧雅心
以上正本證明與原本無異。
如不服本判決應於送達後10日內向本院提出上訴狀。
                                書記官　王小芬
中　　華　　民　　國　　96　　年　　11　　月　　5 　　日
附錄本案論罪科刑法條
毒品危害防制條例第十條
施用第一級毒品者，處六月以上五年以下有期徒刑。
施用第二級毒品者，處三年以下有期徒刑。
中華民國刑法第二百十七條
偽造印章、印文或署押，足以生損害於公眾或他人者，處三年以
下有期徒刑。
盜用印章、印文或署押，足以生損害於公眾或他人者，亦同。
附表一：
┌──┬──────────┬──────────┬───────────┐
│編號│  文  件            │  偽 造 之 署 押    │  卷  頁              │
├──┼──────────┼──────────┼───────────┤
│ 1. │93年8 月7 日偵訊筆錄│「凌志羽」之簽名2 枚│臺灣臺北地方法院檢察署│
│    │                    │、指印4 枚          │93年度毒偵字第1847號卷│
│    │                    │                    │第5 頁                │
├──┼──────────┼──────────┼───────────┤
│ 2. │93年8 月8 日偵訊筆錄│「凌志羽」之簽名2 枚│同上卷第6 至9 頁      │
│    │                    │、指印25枚          │                      │
│    │                    │                    │                      │
├──┼──────────┼──────────┼───────────┤
│ 3. │宜蘭縣警察局羅東分局│「凌志羽」之簽名1 枚│同上卷第12頁          │
│    │嫌疑犯尿液送驗姓名、│、指印1 枚          │                      │
│    │編號對照表          │                    │                      │
├──┼──────────┼──────────┼───────────┤
│ 4. │指紋卡片            │「凌志羽」之指印6 枚│同上卷第30頁          │
├──┼──────────┼──────────┼───────────┤
│ 5. │95年11月8 日調查筆錄│「張名志」之簽名2 枚│臺灣板橋地方法院檢察署│
│    │                    │、指印2 枚          │95年度毒偵字第7669號卷│
│    │                    │                    │第3 頁                │
├──┼──────────┼──────────┼───────────┤
│ 6. │95年11月8 日調查筆錄│「張名志」之簽名2 枚│同上卷第5 至10頁      │
│    │                    │、指印14枚          │                      │
├──┼──────────┼──────────┼───────────┤
│ 7. │搜索扣押筆錄        │「張名志」之簽名2 枚│同上卷第13、14頁      │
│    │                    │、指印2 枚          │                      │
├──┼──────────┼──────────┼───────────┤
│ 8. │扣押物品目錄表      │「張名志」之簽名1 枚│同上卷第15頁          │
│    │                    │、指印1 枚          │                      │
├──┼──────────┼──────────┼───────────┤
│ 9. │逮捕通知書          │「張名志」之簽名1 枚│同上卷第17頁          │
│    │                    │、指印1 枚          │                      │
├──┼──────────┼──────────┼───────────┤
│ 10.│指紋卡片            │「張名志」之指印20枚│同上卷第57頁          │
├──┼──────────┼──────────┼───────────┤
│ 11.│逮捕通知書          │「張名志」之簽名1 枚│同上卷第17頁          │
│    │                    │、指印1 枚          │                      │
├──┼──────────┼──────────┼───────────┤
│ 12.│檢察官訊問筆錄      │「張名志」之簽名1 枚│同上卷第29頁          │
└──┴──────────┴──────────┴───────────┘
附表二：
┌──┬────┬─────────────┬──────────────┐
│編號│  罪  名│   宣  告  刑             │  減  刑                    │
├──┼────┼─────────────┼──────────────┤
│ 1. │施用第二│處有期徒刑陸月，如易科罰金│減為有期徒刑月，如易科罰金│
│    │級毒品  │，以銀元佰元即新臺幣玖佰│，以銀元佰元即新臺幣玖佰元│
│    │        │元折算壹日。扣案之殘渣袋壹│折算壹日。                  │
│    │        │只、提撥管壹支均沒收。    │                            │
├──┼────┼─────────────┼──────────────┤
│ 2. │偽造署押│處有期徒刑陸月，如易科罰金│減為有期徒刑月，如易科罰金│
│    │，足以生│，以銀元佰元即新臺幣玖佰│，以銀元佰元即新臺幣玖佰元│
│    │損害於公│元折算壹日。如附表一編號一│折算壹日。                  │
│    │眾及他人│至四所示偽造之「凌志羽」之│                            │
│    │        │署押均沒收。              │                            │
├──┼────┼─────────────┼──────────────┤
│ 3. │施用第一│處有期徒刑拾月。扣案之海洛│減為有期徒刑伍月，如易科罰金│
│    │級毒品  │因貳包（合計淨重壹點玖肆公│，以新臺幣壹仟元折算壹日。  │
│    │        │克）均沒收銷燬之，包裝上開│                            │
│    │        │海洛因之外包裝袋貳只均沒收│                            │
│    │        │。                        │                            │
├──┼────┼─────────────┼──────────────┤
│ 4. │偽造署押│處有期徒刑柒月。如附表一編│減為有期徒刑月又拾伍日，如│
│    │，足以生│號五至十二所示偽造之「張名│易科罰金，以新臺幣壹仟元折算│
│    │損害於公│志」之署押均沒收。        │壹日。                      │
│    │眾及他人│                          │                            │
└──┴────┴─────────────┴──────────────┘
